臺灣臺中地方法院刑事判決　　　　　　　　　　　　九十一年度訴緝字第五五九號
　　公　訴　人　臺灣臺中地方法院檢察署檢察官
　　被　　　告　乙○○
　　指定辯護人　本院公設辯護人丁○○
右列被告因準強盜案件，經檢察官提起公訴（九十年度偵字第一五○七四號），本院
判決如左：
    主  文
乙○○攜帶兇器，於夜間侵入住宅竊盜，因脫免逮捕，而當場施以強暴，處有期徒刑
伍年拾月。
    事  實
一、乙○○素行不良，有多次犯罪前科，其中於民國八十五年間，因贓物、竊盜、強
    盜及違反麻醉藥品管理條例等案件，經臺灣高等法院臺中分院定執行刑為有期徒
    刑六年十月確定，刑期起算日期為八十五年三月十四日，於八十九年二月三日假
    釋出獄，指揮書執行完畢日期為九十一年六月二十九日，現仍在假釋中（於本案
    不構成累犯）。詎仍不知悔改，竟意圖為自己不法之所有，於九十年八月十九日
    晚間九時許，以長約十公分、客觀上足以對他人生命、身體、安全產生危害之不
    明鐵器，擅自開啟臺中縣大肚鄉○○路四四三號Ｆ棟一四樓甲○○住處大門後，
    夜間侵入住宅，竊取甲○○所有之行動電話二支（分別為諾基亞牌六一五○型及
    摩托羅拉牌Ｍ三○型），得手後置於上衣及褲子口袋內，正欲離去之際，適為返
    家之胡銘輝（甲○○之妻舅）發覺，即上前逮捕乙○○。乙○○為脫免逮捕，竟
    持上開鐵器，與胡銘輝拉扯、扭打，而當場對胡銘輝施以強暴。乙○○手部於扭
    打間遭該鐵器劃傷流血，血跡散布在甲○○住處玄關、門口等處。嗣經胡銘輝搶
    下前揭鐵器，制伏乙○○，取回甲○○之行動電話後，將該鐵器歸還乙○○，並
    要將乙○○帶到樓下守衛室報警處理，然為乙○○乘隙逃脫。
二、案經臺中縣警察局烏日分局報告臺灣臺中地方法院檢察署檢察官偵查起訴。
    理  由
一、訊據被告乙○○固承認有竊取甲○○行動電話之事實，惟矢口否認有何為脫免逮
    捕，而當場對胡銘輝施以強暴之犯行，辯稱：伊當天係從頂樓爬水管到甲○○住
    宅行竊，攀爬過程中，被牆沿割傷流血，偷到手機後，剛好遇到胡銘輝回來，因
    為伊之前即認識胡銘輝，就主動把手機還給胡銘輝，請他不要張揚，後來胡銘輝
    去打電話，伊就先行離開，伊當天並未攜帶任何鐵器，亦沒有與胡銘輝發生拉扯
    、扭打云云。
二、經查：
  (一)被告右揭犯罪事實，業據被害人胡銘輝於警訊、偵查及本院調查時指述：九十年
    八月十九日晚上九時許，伊返家發現門已經打開，乙○○在客廳，手裡拿著一支
    長約十公分、像萬能鑰匙的鐵器，伊姊夫甲○○之手機放在乙○○上衣及褲子口
    袋，伊見狀即上前與乙○○發生扭打，在拉扯間，乙○○的手遭該鐵器劃傷流血
    ，地板上有血跡，後來伊搶到鐵器後，將鐵器折疊還給乙○○，並要將乙○○拉
    到樓下守衛室報警，但乙○○抗拒逃跑；被害人甲○○於警訊及偵查時指述：伊
    於九十年八月十九日晚間九點十分左右返家，發現門外、門內有血跡，電視櫃、
    壁櫃均遭開啟翻動，原本置於壁櫃內之二支行動電話被人取出放在茶几上，經伊
    小舅子胡銘輝告知，伊才知道是乙○○到伊住處行竊等語綦詳（見偵卷第一七至
    二○、五二、五七頁，本院訴緝卷第三五、三六頁），核與證人即甲○○之妻胡
    翠華於偵查及本院調查時證稱：當天伊回到家裡，發現家裡面都是血跡，客廳凌
    亂，抽屜都被打開沒有關回去，經伊弟弟胡銘輝告知，伊才知道是乙○○到伊家
    裡偷東西；證人即當日到場處理警員丙○○於本院調查時證述：伊到場時看到現
    場有血跡，客廳酒櫃有被打開的跡象，被害人胡銘輝告訴伊血跡是被告持鐵器與
    他打鬥時所遺留的等語相符（見偵卷第五八頁，本院訴字卷第三五頁、訴緝卷第
    三五頁），並有贓物認領保管單在卷可稽（見偵卷第二四頁）。
  (二)雖被告以前詞置辯，惟其於警訊、偵查中係完全否認有進入被害人甲○○住處行
    竊之事實，而辯稱：伊係到甲○○家門口打動電話，因為該處位於頂樓，收訊較
    好云云，迄本院調查、審理時始承認侵入被害人甲○○住宅竊取行動電話，可見
    被告事後為脫免刑責，供詞並非全然實在，所辯是否可採，即有可疑。且關於被
    告手部受傷之原因，被告於警訊時係供稱：「（你手上之傷痕從何而來？）因我
    與太太吵架時不小心被我太太抓傷的」云云（見偵卷第一五頁）；於偵查中則略
    改稱：「（什麼時候受傷？）九十年八月十九日下午七時左右，在甲○○的樓上
    ，我老婆怕我跳樓就抓我」云云（見偵卷第三三頁）；於本院審理時則再翻稱：
    「（當天為何會受傷？）我爬水管到被害人家時被牆沿割到的」云云（見本院訴
    緝卷第六七、六八頁）。被告供詞前後矛盾，益徵其所辯並非屬實。又如依被告
    所辯，其確係於攀爬水管侵入被害人甲○○住宅過程中遭牆壁割傷，衡諸常情，
    血跡應散布在頂樓、陽台，甚至沾染在被害人甲○○家中酒櫃或壁櫃，然依警員
    丙○○繪製之刑案現場示意圖顯示（見偵卷第二三頁），被害人甲○○住處僅有
    客廳玄關、門口、電梯口等處遺留血跡，陽台部分則未見血跡，甚且客廳內經被
    告翻動搜尋財物之電視櫃附近亦均未見有血跡顯示，而被告亦自承其並未在頂樓
    留下血跡（見本院訴緝卷第六八頁），凡此均與被害人胡銘輝所述：伊與被告係
    在入門口處扭打，之後被告乘隙逃脫之情相符，足認被害人胡銘輝前開指述應可
    採信。況被告於本院審理時亦曾提及：「我聽到胡銘輝開門進來，發現是我認識
    的人，他問我到他家做什麼，我就走過去，然後把手機還給他，他叫我去管理員
    室，我叫他不要張揚」（見本院訴緝卷第七○頁），可見被告有抗拒逮捕之意，
    且被害人胡銘輝既已當場表明要被告至管理員室，並立刻報警處理，事後實無放
    任被告自行離去之理，被告所辯顯與常理有違。
  (三)綜上所述，被告所辯不足為採。本件事證明確，被告犯行堪以認定。
三、查被告行為後，刑法第三百三十條業於九十一年一月三十日修正公布，並自同年
    二月一日生效，該條之法定刑由五年以上、十二年以下有期徒刑，提高為七年以
    上有期徒刑，比較新舊法結果，以舊法有利於被告，依刑法第二條第一項後段規
    定，應適用最有利於被告之舊法即修正前之刑法第三百二十九條、第三百三十條
    第一項論處。
四、查被告行竊時所持之鐵器，依被害人胡銘輝所述，係鐵製材質，長約十公分，於
    雙方扭打時甚造成被告受傷流血，足認該鐵器應可攻擊人身，危及他人之生命、
    身體安全，自屬兇器；又按刑法第三百二十九條之以強盜論，即以強盜罪相當條
    文處罰之意，並非專以第三百二十八條第一項之強盜論，故第三百三十條所謂犯
    強盜罪，不僅指自始犯強盜罪者而言，即依第三百二十九條以強盜論者，亦包括
    之，如此項準強盜有第三百二十一條第一項各款情刑之一，自應依第三百三十條
    論處，最高法院四十二年台上字第五二三號著有判例可資參照。本件被告攜帶兇
    器，於夜間侵入被害人甲○○住宅竊取行動電話，得手後欲離去之際，為被害人
    胡銘輝發現而加以逮捕，被告為脫免逮捕，即持前開鐵器與被害人胡銘輝扭打，
    而當場施以強暴，核其所為，係犯刑法第三百二十九條、第三百三十條第一項攜
    帶兇器，於夜間侵入住宅，為脫免逮捕，而當場施以強暴罪。爰審酌被告素行不
    良，曾犯如事實欄所載多次前科，有臺灣高等法院被告全國前案紀錄表在卷可參
    （見本院訴緝卷第二至二二頁），仍不知改過自新，竟又攜帶兇器，於夜間侵入
    住宅竊盜，並為脫免逮捕，率持鐵器與被害人打鬥，其行為危害社會治安甚鉅，
    犯罪後猶飾詞圖卸，顯然欠缺悔意等一切情狀，量處如主文所示之刑，以示懲儆
    。至被告行竊時所攜帶之鐵器，因未扣案，形體不明，加以案發迄今已逾一年，
    恐已滅失，為免將來執行困難，爰不併予宣告沒收，附此敘明。
據上論斷，應依刑事訴訟法第二百九十九條第一項前段，刑法第二條第一項後段、第
三百二十九條、修正前第三百三十條第一項，判決如主文。
本案經檢察官詹漢山到庭執行職務。
中      華      民      國      九十一      年    十二    月    十七    日
                                臺灣臺中地方法院刑事第四庭
                                    審判長法  官  鄭  文  祺
                                          法  官  張  靜  琪
                                          法  官  羅  智  文
右正本證明與原本無異。
如不服本判決，應於送達後十日內向本院提出上訴狀（須附繕本），上訴於臺灣高等
法院臺中分院。
                                          書記官
中      華      民      國      九十一      年    十二    月    二十    日
附錄論罪科刑法條
刑法第三百二十九條
竊盜或搶奪，因防護贓物、脫免逮捕或湮滅罪證，而當場施以強暴脅迫者，以強盜論
。
修正前刑法第三百三十條第一項
犯強盜罪而有第三百二十一條第一項各款情形之一者，處五年以上、十二年以下有期
徒刑。
